【裁判字號】    98,交聲,4184
【裁判日期】    990224
【裁判案由】    違反道路交通管理處罰條例聲明異議
【裁判全文】
臺灣臺北地方法院交通事件裁定        98年度交聲字第4184號
原處分機關  交通部公路總局臺北區監理所板橋監理站
異  議  人
即受處分人  甲○○
下列異議人即受處分人因違反道路交通管理處罰條例案件，對於
交通部公路總局板橋區監理所板橋監理站於民國98年11月10日所
為之處分（原處分案號：高監裁字第裁41-A00YMZ172號）聲明異
議，本院裁定如下：
    主  文
異議駁回。
    理  由
一、原處分意旨以：異議人即受處分人甲○○騎乘車牌號碼CVG-
    628 號重機車，於民國98年3 月16日下午2 時14分許，於臺
    北市○○路車行地下道與忠孝東路5 段路口，有在禁止右轉
    之路口右轉之違規行為，嗣為原舉發單位即臺北市政府警察
    局信義分局員警攔停，員警即以異議人有「不依標誌標線號
    誌指示行車」之違規行為，依道路交通管理處罰條例第48條
    第1 項第2 款、第60條第1 項之規定逕行舉發。嗣異議人未
    於舉發通知單上所載之應到案日期即同年3 月31日前到案，
    原處分乃依前開條例第48條第1 項第2 款、第63條第1 項第
    1 款規定，裁處異議人罰鍰新臺幣（下同）1,800 元，並記
    違規點數1 點。
二、聲明異議意旨則略以：我那天要從基隆路前往世紀大樓去找
    朋友，我騎車騎出基隆路地下道，已經到基隆路、忠孝東路
    路口處，想跟朋友詢問是否要繼續直走，於是便要靠邊停車
    以手機與朋友聯繫，此時在路口之警員即招手叫我過去，說
    我違規轉彎。因實際上我是要靠邊打電話，並無右轉的意思
    ，是對於原處分不服，爰依法聲明異議等語。
三、按汽車駕駛人轉彎時，不依標誌、標線、號誌指示者，處新
    臺幣600 元以上1,800 元以下罰鍰，並記違規點數1 點，道
    路交通管理處罰條例第48條第1 項第2 款及第63條第1 項定
    有明文。此外，依違反道路交通管理事件統一裁罰基準表規
    定，機器腳踏車轉彎時，不依標誌、標線、號誌指示，為警
    舉發，於應到案期限內未到案聽候裁決者，對汽車駕駛人處
    以1,800 元之罰鍰，並計違規點數1 點。
四、經查：
  (一)異議人於98年3 月16日下午2 時14分許，騎乘其所有之車牌
    號碼CVG-628 號重機車沿臺北市○○區○○路由南往北行駛
    ，行經基隆路車行地下道與忠孝東路路口處後，為在該處執
    行攔檢取締違規勤務之臺北市政府警察局信義分局交通隊員
    警乙○○攔停等節，為異議人自承明確。又當時異議人係騎
    乘該車在基隆路車行地下道直接橫越基隆路慢車道往忠孝東
    路方向行駛，員警乙○○親眼目睹上情，始攔停異議人等事
    實，業經證人即員警乙○○於本院調查時證稱：當時我在基
    隆路、忠孝東路五段市府捷運站2 號出口執行違規取締工作
    ，於下午2 點10分左右，看到一部車號CVG-628 號重機車沿
    基隆路地下道南往東方向，當時該駕駛人於紅燈時直接右轉
    到忠孝東路上，在十字路口的位置，已完成違規右轉的動作
    ，所以我直接過去舉發等語（見本院卷第14頁反面）；復證
    稱：我確實看見異議人從基隆路車行地下道出來，我攔下異
    議人的位置，就如庭呈平面圖上畫圈的標示所示，當時異議
    人已經超過忠孝東路路口停止線，已完全通過忠孝東路路口
    的範圍，原本異議人在騎車，因我攔下他，他才停下來等語
    明確（見本院卷第14頁反面、15頁），並有證人乙○○所庭
    呈之道路交通現場平面圖1 份可資佐證（見本院卷第17頁）
    。再參酌異議人亦陳稱：我當時騎車出基隆路地下道，已經
    騎到忠孝東路，想詢問朋友是否要繼續直走，才靠邊想打電
    話與朋友聯繫，就被路邊員警招手叫過去，說我違規想轉彎
    等語（見本院卷第14頁），足見異議人並不爭執其當時原騎
    乘機車沿基隆地下道由南往北行駛，復又右轉駛離原車道之
    事實，從而，異議人有上開行為，自甚為明確。
  (二)再者，經檢視員警提出之現場照片，可見基隆路車行地下道
    北向機車道與忠孝東路路口處，設置有圓形禁止左、右轉之
    圓形道路交通標誌二面，其中一面上方並輔以文字說明「車
    行地下道口禁止右轉忠孝東路」；而從該照片拍攝畫面下方
    顯示時間以觀，員警係於與異議人違規時間大致相同之下午
    2 時許，按異議人行車視線方向向路口拍攝，可見該處視野
    清晰，該二面禁止左、右轉標誌設置於明顯位置，未被任何
    物體遮蔽（見本院卷第19頁），則異議人行經該處，本應能
    注意上開禁止左、右轉之標誌，然其無視上開標誌指示，逕
    行向右轉至忠孝東路，其違反道路交通標誌指示且有可歸責
    事由，至為灼明。至於異議人雖辯稱其要靠邊打電話，而且
    當時外側的平面車道沒有車子等語，惟按按機器腳踏車行駛
    至交岔路口，其轉彎，應依標誌或標線之規定行駛，道路交
    通安全規則第99條第1 項定有明文；主管機關在道路上設置
    道路交通安全號誌、標線、標誌等，係考量各地道路狀況不
    同，為維護用路人之安全基於法規所為之一般處分措施，一
    經設置，除非嗣後予以撤銷、變更，否則使用該道路之用路
    人均有遵循之義務，以基隆路車行地下道路口之情形而言，
    倘如汽車逕行從基隆路車行地下道右轉行駛至忠孝東路上，
    因行進方向與基隆路北向最外側平面車道直行之車流垂直，
    已足以對於行駛該處之車流造成干擾，有發生碰撞衝突之可
    能，顯已對交通安全所造成相當之危險，是主管機關於該路
    口設置禁止右轉標誌指示禁止右轉，即有排除上開危險之顧
    慮，異議人行經該處自需依循該號誌指示行進，而異議人違
    規當時該路口處是否並無任何車輛通過該處，其違規行為是
    否尚未對交通安全造成實際危害等情，均不得據以為免罰之
    事由，否則倘用路人可以按行車時路況或為求自身便利，自
    行判斷是否遵守交通標誌，道路交通法規與交通安全標誌之
    設置豈不僅有參考作用而形同具文，從而，異議人所辯自不
    足為對其有利之認定。
五、綜上，異議人沿基隆路車行地下道往北行駛，於行駛至基隆
    路、忠孝東路路口處，即逕行右轉至忠孝東路上，顯見異議
    人當時有違反車輛於地下道口禁止直接右轉忠孝東路之標誌
    之違規行為，至為明確，原處分機關以異議人有道路交通管
    理處罰條例第48條第1 項之違規事實，依該條及同法第60條
    第1 項第3 款之規定，裁處異議人新臺幣1,800 元，並記違
    規點數1 點，尚無不合，本件異議人聲明異議為無理由，應
    予駁回。
六、據上論斷，應依道路交通案件處理辦法第19條，裁定如主文
    。
中    華    民    國    99    年    2     月    24    日
                  交通法庭    法  官  陳思帆
以上正本證明與原本無異。
如不服本裁定，應於送達後5日內，向本院提出抗告狀。
中    華    民    國    99    年     2    月    26    日
                              書記官  林素霜

司法院資訊處製作；財團法人民間司法改革基金會備份。
